臺灣臺中地方法院刑事判決
111年度金訴字第676號
公  訴  人  臺灣臺中地方檢察署檢察官
被      告  王家樂（原名：王瑋嘉）  




上列被告因詐欺等案件，經檢察官提起公訴（111年度偵字第107
01號），嗣被告於準備程序中就被訴事實均為有罪之陳述，經告
以簡式審判程序之旨，並聽取當事人意見後，本院合議庭裁定由
受命法官獨任行簡式審判程序，判決如下：
    主    文
甲○○犯如附表編號1、2所示之罪，各處如附表編號1、2「主文」
欄所示之刑。均緩刑貳年。並應依如附件所示臺灣臺中地方法院
一一一年度中司刑移調字第九七五號調解程序筆錄所載調解成立
內容履行賠償義務。
    犯罪事實
一、甲○○於民國108年8月間，於臉書社群軟體上認識真實姓名年
    籍不詳、暱稱「楊鳳林」之人（無證據證明為未成年人，下
    稱「楊鳳林」），2人以通訊軟體LINE聯絡後，甲○○明知一
    般人在正常情況下，均得自行申辦金融帳戶使用，並無特定
    身分限制，且邇來詐欺案件猖獗，多利用人頭帳戶以規避查
    緝，而金融帳戶攸關個人債信及資金調度，茍任意提供金融
    帳戶資料予他人，並應允代為收款、轉出，該帳戶極易被利
    用作為詐欺犯罪及洗錢使用，客觀上可預見其目的，多係欲
    藉由取得不法犯罪所得，並隱匿身分以逃避追查，可能係從
    事詐騙之人，倘依對方指示轉帳並收取報酬，可能以此方式
    遂行對方之詐欺取財犯行，並掩飾、隱匿詐欺所得去向及所
    在而洗錢，竟為圖報酬，基於縱有上情、亦不違背其本意之
    不確定故意，由甲○○提供自己所開立（開戶人姓名為其原名
    王瑋嘉）之中國信託銀行帳號000-000000000000號帳戶（下
    稱系爭帳戶）供「楊鳳林」收款，並依「楊鳳林」指示將匯
    入之款項轉出，「楊鳳林」並承諾每使用系爭帳戶轉匯1筆
    款項，甲○○即可獲取新臺幣（下同）200元之報酬，而分別
    為下列犯行：
　㈠甲○○與「楊鳳林」共同意圖為自己不法之所有，基於詐欺取
    財及一般洗錢之犯意聯絡，推由「楊鳳林」於110年8月12日
    ，透過社群軟體IG（帳號為「yunfei_113」）認識乙○○後，
    即向乙○○向佯稱：可以透過理財網站「亞洲理財通」投資賺
    錢云云，致乙○○信以為真，因而陷於錯誤，於同年月19日16
    時41分許，匯款1萬元至系爭帳戶，「楊鳳林」隨即通知甲○○於同日16時51分許，以網路銀行轉帳之方式將上揭1萬元轉
    出至「楊鳳林」指定之帳戶，而以此方式掩飾、隱匿該筆款
    項真正之去向、所在。嗣對方以操作錯誤為由要求乙○○賠償
    ，乙○○始知受騙。
　㈡甲○○與「楊鳳林」共同意圖為自己不法之所有，基於以網際
    網路對公眾散布而犯詐欺取財罪及一般洗錢之犯意聯絡，推
    由「楊鳳林」於110年8月13日18時25分許前某時，以帳號「
    yuyubb.77」在社群軟體IG上發布虛偽販賣IPHONE 12 PRO 2
    56G 石墨灰/太平洋藍之行動電話之限時動態，丁○○見該限
    時動態後，即私訊之，「楊鳳林」遂向丁○○佯稱：該手機為
    前男友所贈，現欲出售，但因疫情無法面交，可以匯款後寄
    出云云，致丁○○陷於錯誤，於110年8月13日20時5分許，匯
    款27,860元至系爭帳戶，「楊鳳林」隨即通知甲○○於同日20
    時43分許、20時50分許，以網路銀行轉帳之方式，分別轉出
    27,500元、1,000元【合計28,500元，超逾27,860元部分，
    非本案審理範圍】至「楊鳳林」指定之帳戶，而以此方式掩
    飾、隱匿該筆款項真正之去向、所在。嗣對方以各種理由推
    託後遲未寄出商品，丁○○始知受騙。
二、案經乙○○訴請新北市政府警察局永和分局、丁○○訴請臺中市
    政府警察局第五分局，再由南投縣政府警察局埔里分局報告
    臺灣臺中地方檢察署檢察官偵查起訴。
　　理    由
一、證據能力之說明：
    本案被告甲○○所犯均係死刑、無期徒刑或最輕本刑為3年以
    上有期徒刑或高等法院管轄第一審案件以外之罪，其於準備
    程序期日就被訴事實均為有罪之陳述，經本院告知簡式審判
    程序之旨，並聽取當事人之意見後，依刑事訴訟法第273條
    之1第1項規定，裁定進行簡式審判程序。又依同法第273條
    之2、第159條第2項等規定，簡式審判程序之證據調查，不
    受同法第159條第1項、第161條之2、第161條之3、第163條
    之1及第164條至第170條規定之限制，合先敘明。
二、認定犯罪事實所憑之證據及理由：
    上開犯罪事實，業據被告於本院準備程序及審理時均坦承不
    諱（見本院卷第43頁、第53頁），復經證人即告訴人乙○○、
    丁○○分別於警詢時證述明確（見偵卷第83至85頁、第151至1
    55頁），並有被告與Line暱稱「Amber Chen」之對話紀錄截
    圖（見偵卷第25頁、第29至73頁）、手寫轉帳明細（見偵卷
    第73頁）、告訴人乙○○之報案及匯款等相關資料【1.內政部
    警政署反詐騙諮詢專線紀錄表（見偵卷第87至89頁）、2.帳
    戶個資檢視（見偵卷第101頁）、3.新北市政府警察局永和
    分局永和派出所受（處）理案件證明單、受理各類案件紀錄
    表、受理詐騙帳戶通報警示簡便格式表、金融機構聯防機制
    通報單（見偵卷第105至111頁）、4.自動櫃員機交易明細表
    （見偵卷第113頁）、5.對話紀錄截圖（見偵卷第115至147
    頁）】、告訴人丁○○之報案及匯款等相關資料【1.內政部警
    政署反詐騙諮詢專線紀錄表（見偵卷第157至159頁）、2.臺
    中市政府警察局第五分局四平派出所受（處）理案件證明單
    、受理詐騙帳戶通報警示簡便格式表（見偵卷第167至169頁
    ）、3.對話紀錄截圖（見偵卷第171至177頁）、4.網路轉帳
    頁面截圖（見偵卷第177頁）】、系爭帳戶基本資料及存款
    交易明細、自動化交易LOG資料（見偵卷第181至203頁）、
    紅陽科技（第三方支付）回覆函及所附對應收款人資料（見
    偵卷第205至207頁）、鴻捷全球有限公司110年11月30日函
    及所附收據（見偵卷第209至211頁）等資料在卷可參，足認
    被告之任意性自白核均與事實相符，均堪採信。綜上所述，
    本案事證明確，被告上開犯行，均堪認定，俱應依法論科。
三、論罪科刑：
  ㈠按洗錢防制法第15條之特殊洗錢罪，係在無法證明前置犯罪
    之特定不法所得，而未能依洗錢防制法第14條之一般洗錢罪
    論處時，始予適用。倘能證明人頭帳戶內之資金係前置之特
    定犯罪所得，即應逕以一般洗錢罪論處，自無適用特殊洗錢
    罪之餘地。例如詐欺集團向被害人施用詐術後，為隱匿其詐
    欺所得財物之去向，而令被害人將其款項轉入該集團所持有
    、使用之人頭帳戶，並由該集團所屬之車手前往提領詐欺所
    得款項得逞，檢察官如能證明該帳戶內之資金係本案詐欺之
    特定犯罪所得，即已該當於洗錢防制法第14條第1項之一般
    洗錢罪；至若無法將人頭帳戶內可疑資金與本案詐欺犯罪聯
    結，而不該當第2條洗錢行為之要件，當無從依洗錢防制法
    第14條第1項之一般洗錢罪論處，僅能論以洗錢防制法第15
    條第1項之特殊洗錢罪（最高法院108年度台上字第1744號判
    決意旨參照）。次按過去實務認為，行為人對犯特定犯罪所
    得之財物或利益作直接使用或消費之處分行為，或僅將自己
    犯罪所得財物交予其他共同正犯，祇屬犯罪後處分贓物之行
    為，非本條例所規範之洗錢行為，惟依新法規定，倘行為人
    意圖掩飾或隱匿特定犯罪所得來源，而將特定犯罪所得直接
    消費處分，甚或交予其他共同正犯予以隱匿，或由共同正犯
    以虛假交易外觀掩飾不法金流移動，即難認僅單純犯罪後處
    分贓物之行為，應仍構成新法第2條第1或2款之洗錢行為（
    最高法院108年度台上字第3086號判決意旨參照）。查本案
    被告如犯罪事實欄一㈠所犯刑法第339條第1項之詐欺取財罪
    部分、及如犯罪事實欄一㈡所犯同法第339條之4第1項第3款
    之以網際網路對公共散布而犯詐欺取財罪部分，均屬洗錢防
    制法第3條所稱之特定犯罪，則被告於前揭時、地，依指示
    將告訴人乙○○、丁○○受騙匯入之款項轉出由「楊鳳林」取得
    ，以躲避檢警追查，製造金流斷點，所為顯係掩飾、隱匿詐
    欺所得之去向及所在，揆諸前揭說明，均屬洗錢防制法第2
    條第2款之洗錢行為，均應構成洗錢防制法第14條第1項之一
    般洗錢犯行。
  ㈡核被告所為，就犯罪事實欄一㈠所示，係犯刑法第339條第1項
    之詐欺取財罪及洗錢防制法第14條第1項之一般洗錢罪；就
    犯罪事實欄一㈡所示，係犯刑法第339條之4第1項第3款以網
    際網路對公眾散布而犯詐欺取財罪及洗錢防制法第14條第1
    項之一般洗錢罪。
  ㈢按如數行為於同時同地或密切接近之時地實施，侵害同一之
    法益，各行為之獨立性極為薄弱，依一般社會健全觀念，在
    時間差距上，難以強行分開，在刑法評價上，以視為數個舉
    動之接續施行，合為包括之一行為予以評價，較為合理，則
    屬接續犯，而為包括之一罪（最高法院86年度台上字第3295
    號判決意旨參照）。經查，被告於告訴人丁○○受騙匯款後，
    接續於同日20時43分許、20時50分許，自系爭帳戶轉出27,5
    00元、1,000元至「楊鳳林」指定之帳戶，係侵害同一告訴
    人之財產法益，該數次之轉帳行為獨立性亦極為薄弱，依一
    般社會健全觀念，在時間差距上，難以強行分開，在刑法評
    價上，以視為數個舉動之接續施行，為接續犯，應論以洗錢
    防制法第14條第1項一般洗錢之1罪。
  ㈣按共同實行犯罪行為之人，在合同意思範圍以內，各自分擔
    犯罪行為之一部，相互利用他人之行為，以達其犯罪之目的
    者，即應對於全部所發生之結果，共同負責，不問犯罪動機
    起於何人，亦不必每一階段犯行，均經參與。又關於犯意聯
    絡，不限於事前有所協議，其於行為當時，基於相互之認識
    ，以共同犯罪之意思參與者，亦無礙於共同正犯之成立（最
    高法院28年上字第3110號判例、85年度台上字第6220號判決
    意旨參照）。又共同正犯乃基於共同犯罪之意思，以為共同
    犯罪行為之實行。所謂共同犯罪之意思，係指基於共同犯罪
    之認識，互相利用他方之行為以遂行犯罪目的之意思；共同
    正犯因有此意思之聯絡，其行為在法律上應作合一的觀察而
    為責任之共擔。至於共同正犯之意思聯絡，不以彼此間犯罪
    故意之態樣相同為必要；申言之，除犯罪構成事實以「明知
    」為要件，行為人須具有直接故意外，共同正犯對於構成犯
    罪事實既已「明知」或「預見」，其認識完全無缺，進而基
    此共同之認識「使其發生」或「容認其發生（不違背其本意
    ）」，彼此間在意思上自得合而為一，形成犯罪意思之聯絡
    。從而，行為人分別基於直接故意與間接故意實行犯罪行為
    ，仍可成立共同正犯（最高法院109年度台上字第3211號判
    決意旨參照）。本案被告提供其系爭帳戶資料，並於告訴人
    等受騙匯款至系爭帳戶後，將該等款項轉出由「楊鳳林」取
    得，其雖未親自參與施用詐術詐欺告訴人等之行為，然其實
    際分擔提供帳戶、轉出贓款之行為，使「楊鳳林」取得對該
    等特定犯罪所得完整、絕對支配地位，並且隱匿、隱匿該等
    犯罪所得之去向及所在，而製造金流斷點，被告上開所為對
    於「楊鳳林」詐欺取財、洗錢等行為具有功能上不可或缺之
    重要性，堪認被告有與「楊鳳林」相互利用而遂行（加重、
    普通）詐欺取財、洗錢等犯行之犯意聯絡，透過自行分擔上
    開部分行為之實行而共同支配犯罪，是被告就如犯罪事實欄
    一㈠、㈡所示犯行，與「楊鳳林」之間，均具有犯意聯絡及行
    為分擔，應論以共同正犯。
  ㈤被告如犯罪事實欄一㈠所為，係以一行為同時觸犯刑法第339
    條第1項之詐欺取財罪及洗錢防制法第14條第1項之一般洗錢
    罪，為為異種想像競合犯，應依刑法第55條規定，從一重論
    以洗錢防制法第14條第1項之一般洗錢罪；如犯罪事實欄一㈡
    所為，則係以一行為同時觸犯刑法第339條之4第1項第3款以
    網際網路對公眾散布而犯詐欺取財罪及洗錢防制法第14條第
    1項之一般洗錢罪，亦為異種想像競合犯，應依刑法第55條
    規定，從一重之刑法第339條之4第1項第3款以網際網路對公
    眾散布而犯詐欺取財罪處斷。
  ㈥被告就如犯罪事實欄一㈠所示一般洗錢及如犯罪事實欄一㈡所
    示以網際網路對公眾散布而犯詐欺取財犯行，犯意各別、行
    為互殊，且侵害法益不同，應予分論併罰。
  ㈦刑之減輕：
　  按犯洗錢防制法第14條之一般洗錢罪、第15條之特殊洗錢罪
    ，在偵查或審判中自白者，減輕其刑，洗錢防制法第16條第
    2項亦有明定。經查：
　1.如犯罪事實欄一㈠所示部分，被告於本院準備程序及審理時
    ，就其所犯一般洗錢之犯行已坦承不諱，爰依洗錢防制法第
    16條第2項規定，減輕其刑。
  2.如犯罪事實欄一㈡所示部分，被告固於本院準備程序及審理
    時，就其所犯之一般洗錢之犯行雖已供認不諱，惟其所犯之
    一般洗錢罪係想像競合犯之輕罪，已從一重之以網際網路對
    公眾散布而犯詐欺取財罪處斷，參照最高法院大法庭108年
    度台上大字第3563號裁定意旨，無從逕依上開規定減輕其刑
    ，但本院於量刑時，仍併予審酌上開減刑事由，附此敘明。
    　　
  ㈨爰審酌被告年輕力壯，竟不思循正當途徑以謀取生活所需，
    無視政府宣誓掃蕩詐騙取財犯罪之決心，為圖不法利益，竟
    參與上開一般洗錢、詐欺取財犯行，破壞社會人際彼此間之
    互信基礎，造成告訴人等受有財產損失；另考量其僅屬被動
    聽命行事角色之分工程度；參酌被告於本院準備程序及審理
    時坦承犯行，並表示伊想要跟告訴人等調解，希望本院安排
    等語（見本院卷第43頁、第54頁），且經本院安排調解後，
    已與告訴人丁○○成立調解；另告訴人乙○○因未到致調解未果
    ，但被告業已明確表示其有籌得1萬元，可全數賠償告訴人
    乙○○本案遭詐欺之款項，而展現出積極賠償之誠意，然因告
    訴人乙○○堅決不願提供其匯款帳號供被告直接匯入，致被告
    無從履行等情，有本院送達證書、調解結果報告書、刑事案
    件報到單、調解程序筆錄、本院公務電話紀錄表等在卷可憑
    （見本院卷第57至64頁），犯後態度尚可；並酌以被告自陳
    為高職畢業、從事工廠作業員，1小時220元、已婚、沒有小
    孩、家裡有其配偶的弟弟、妹妹需要撫養、8月之後還要照
    顧其妹妹的小孩等智識程度及家庭生活狀況（見本院卷第54
    頁）；兼衡被告本案之犯罪動機、手段、目的、參與程度、
    擔任之角色、犯罪所獲利益、所生危害及無任何犯罪紀錄之
    前科素行等一切情狀，分別量處如附表所示之刑，並就如附
    表編號1所示併科罰金部分，諭知易服勞役之折算標準，以
    示懲儆。
　㈩被告未曾因故意犯罪受有期徒刑以上刑之宣告，有臺灣高等 
    法院被告前案紀錄表在卷足稽（見本院卷第19頁），且被告
    經檢察官起訴後，尚能坦承犯罪，坦然接受審判，又已與告
    訴人丁○○成立調解，另表示願以匯款方式直接賠償未到場調
    解之告訴人乙○○本案所受之全數損害，但因告訴人乙○○不願
    提供匯款帳號供被告匯款致未果等情，均如前述；足認被告
    尚具悔意，經此偵審程序與論罪科刑教訓，應知所警惕，而
    無再犯之虞，本院綜核上情，認其所受上開宣告之刑，以暫
    不執行為適當，爰依刑法第74條第1項第1款規定宣告均緩刑
    2年，以勵自新。另為督促被告確實履行其賠償責任，依刑
    法第74條第2項第3款規定，命被告應依附件所示調解筆錄內
    容，向告訴人丁○○支付損害賠償金額，以啟自新，並觀後效
    。倘被告未遵期履行前開緩刑之負擔且情節重大，足認原宣
    告之緩刑難收其預期效果，而有執行刑罰之必要者，檢察官
    自得向法院聲請依刑法第75條之1第1項第4款之規定，撤銷
    其緩刑宣告，附此敘明。
四、沒收部分：
  ㈠按犯罪所得，屬於犯罪行為人者，沒收之。但有特別規定者
    ，依其規定。前2項之沒收，於全部或一部不能沒收或不宜
    執行沒收時，追徵其價額，刑法第38條之1第1項、第3項分
    別定有明文。又共同實行犯罪行為之人，基於責任共同原則
    ，固應就全部犯罪結果負其責任，但因其等組織分工及有無
    不法所得，未必盡同，特別是集團性或重大經濟、貪污犯罪
    ，彼此間犯罪所得分配懸殊，其分配較少甚或未受分配之人
    ，如仍應就全部犯罪所得負連帶沒收追繳之責，超過其個人
    所得之剝奪，無異代替其他參與者承擔刑罰，違反罪刑法定
    原則、個人責任原則以及罪責相當原則（最高法院105年度
    台非字第100號判決意旨、104年度第13次刑事庭會議決議意
    旨參照）。故共同犯罪，其所得之沒收，應就各人分得之數
    為之，亦即依各共犯實際犯罪利得分別宣告沒收。經查，本
    案被告於警詢、偵查、本院準備程序及審理時均堅稱：本案
    伊沒有拿到任何報酬等語（見偵卷第19頁、第224頁，本院
    卷第43頁、第53頁），復無其他積極證據足認被告有實際取
    得約定之報酬而獲取任何犯罪所得，自無從諭知沒收或追徵
    。
  ㈡又洗錢防制法第18條第1項固規定：「犯第14條之罪，其所移
    轉、變更、掩飾、隱匿、收受、取得、持有、使用之財物或
    財產上利益，沒收之；犯第15條之罪，其所收受、持有、使
    用之財物或財產上利益，亦同。」此一規定採取義務沒收主
    義，只要合於前述規定，法院即應為相關沒收之諭知，然該
    洗錢行為之標的是否限於行為人所有者始得宣告沒收，法無
    明文，實務上一向認為倘法條並未規定「不問屬於犯罪行為
    人與否均沒收」時，自仍以屬於被告所有者為限，始應予沒
    收。暨參諸最高法院100年度台上字第5026號判決：「毒品
    危害防制條例第19條第1項關於沒收之規定，固採義務沒收
    主義，凡犯同條例第4條至第9條、第12條、第13條或第14條
    第1項、第2項之罪者，其供犯罪所用或因犯罪所得之財物，
    均應諭知沒收。但該法條並未規定『不問屬於犯罪行為人與
    否』，均沒收之，自仍以屬於被告所有者為限，始應予以沒
    收。」之意旨，本院認在洗錢防制法並未規定「不問屬於犯
    罪行為人與否」之情形下，自宜從有利於被告之認定。查本
    案告訴人等匯入系爭帳戶內之款項，均經被告以網路銀行轉
    出至「楊鳳林」指定之帳戶，業如前述，並非在被告實際掌
    控中，則被告就上開犯罪所得之財物，本不具所有權及事實
    上處分權，依法自無從對被告加以宣告沒收其所轉出系爭帳
    戶之全部金額，併予敘明。
據上論斷，應依刑事訴訟法第273條之1第1項、第299條第1項前
段，洗錢防制法第14條第1項、第16條第2項，刑法第11條、第28
條、第339條第1項、第339條之4第1項第3款、第55條、第74條第
1項第1款、第2項第3款，刑法施行法第1條之1第1項，判決如主
文。
本案經檢察官洪佳業提起公訴，檢察官丙○○到庭執行職務。
中    華    民    國   111    年    7     月    12    日
                  刑事第十庭  法  官  林芳如
以上正本證明與原本無異。
如不服本判決應於收受送達後20日內向本院提出上訴書狀，並應
敘述具體理由；其未敘述上訴之理由者，應於上訴期間屆滿後20
日內向本院補提理由書（均須按他造當事人之人數附繕本）「切
勿逕送上級法院」。
告訴人或被害人如不服判決，應備理由具狀向檢察官請求上訴，
上訴期間之計算，以檢察官收受判決正本之日起算。
                              書記官  張玉楓
中    華    民    國   111    年    7     月    12    日
附錄本案論罪科刑法條全文：
洗錢防制法第14條
有第2條各款所列洗錢行為者，處7年以下有期徒刑，併科新臺幣
5百萬元以下罰金。
前項之未遂犯罰之。
前二項情形，不得科以超過其特定犯罪所定最重本刑之刑。

中華民國刑法第339條
意圖為自己或第三人不法之所有，以詐術使人將本人或第三人之
物交付者，處5年以下有期徒刑、拘役或科或併科50萬元以下罰
金。
以前項方法得財產上不法之利益或使第三人得之者，亦同。
前二項之未遂犯罰之。　

中華民國刑法第339條之4
犯第339條詐欺罪而有下列情形之一者，處1年以上7年以下有期
徒刑，得併科1百萬元以下罰金：
一、冒用政府機關或公務員名義犯之。
二、三人以上共同犯之。
三、以廣播電視、電子通訊、網際網路或其他媒體等傳播工具，
    對公眾散布而犯之。
前項之未遂犯罰之。

附表：
編號 犯罪事實 主文 1 犯罪事實欄一㈠部分 甲○○共同犯洗錢防制法第十四條第一項之一般洗錢罪，處有期徒刑參月，併科罰金新臺幣參仟元，罰金如易服勞役，以新臺幣壹仟元折算壹日。 2 犯罪事實欄一㈡部分 甲○○共同以網際網路對公眾散布而犯詐欺取財罪，處有期徒刑壹年。